【裁判字號】    89,訴,4108
【裁判日期】    901128
【裁判案由】    商標評定
【裁判全文】
臺北高等行政法院判決                            八十九年度訴字第四一○八號
                              .
    原      告  先迪利有限公司
    代  表  人  甲○○
    訴訟代理人  桂齊恆律師
                乙○○
    被      告  經濟部智慧財產局
    代  表  人  陳明邦（局長）
    訴訟代理人  丙○○
    被告參加人  美商南方錄聲服務公司
    代  表  人  瓊．佐登
    訴訟代理人  陳長文律師
                丁○○律師
右當事人間因商標評定事件，原告不服經濟部中華民國八十九年十一月二日經（八九）
訴字第八九○八九一八○號訴願決定，提起行政訴訟。本院判決如左：
    主  文
原告之訴駁回。
訴訟費用由原告負擔。
    事  實
甲、事實概要：緣原告於民國（以下同）七十六年九月十日以「火箭砲及圖 BAZOOKA
    」商標，指定使用於當時商標法施行細則第二十四條第八十六類之汽車音響、音
    響喇叭、電視機、收音機、錄音機、無線電機器材、通訊器材等商品，向被告（
    八十八年一月二十六日改制前為中央標準局）申請註冊，經被告准列為註冊第四
    ○○一三三號商標，並於八十七年五月一日獲准延展註冊。嗣第三人即參加人美
    商南方錄聲服務公司以該註冊商標之延展註冊有違延展註冊時商標法第三十七條
    第一項第七款之規定，對之申請評定。經被告審查，以八十八年八月二十四日中
    台評字第八八○○○四號商標評定書為申請不成立之處分。參加人不服，訴經經
    濟部以八十九年一月十一日經（八九）訴字第八九○八五二二八號訴願決定書撤
    銷原處分後，被告重為審查，乃以八十九年七月十九日中台評字第八九○○五一
    商標號評定書為申請成立之處分。原告不服，提起訴願，遭駁回，惟其猶未甘服
    ，遂向本院提起行政訴訟。並經本院以裁定命參加人參加訴訟在案。
乙、兩造聲明：
    一、原告聲明：
        (一)訴願決定及原處分均撤銷。
        (二)被告機關應為「申請不成立」之評決。
    二、被告聲明：駁回原告之訴。
    三、參加人聲明：駁回原告之訴。
丙、兩造之爭點：
    系爭商標是否有違延展註冊時商標法三十七條第一項第七款之規定？
原告主張：
  一、系爭商標註冊申請日為七十六年九月十日，是被告若認此一商標係「襲用他人
      之商標或標章」而來，自應根據在該日之前已然存在之事實為之，今者，被告
      及訴願決定機關認原告早已知悉據以評定商標，其所採證者，係參加人所檢送
      評定申請書附件十二之目錄影本，惟詳觀其末頁右下所註明之「 PRINTED  IN
      TAIWAN SEPT.88 1ST PR.」字樣可知，此一刊物係於一九八八年（即民國七十
      七年）九月一日所印製，其時間顯然在系爭商標申請註冊日之約一年以後，則
      以事後印刷之資料，如何遽斷一年前即已申請註冊之商標係出自抄襲而有違法
      情事？被告等機關顛倒事實發生之先後次序，致產生錯亂之推理及結論，又如
      何言之成理？參加人於評定申請所檢附之附件十二實無證據力，十分顯然。
  二、被告等機關言LYNN'S CORPORATION目錄中包含原告公司名稱、LYNN'S CORP.OF
      AMERICA及LYNN'S（TAIWAN）CORPORATION等公司名稱，且後者與原告公司地址
      相同云云，乃推定原告應早已知悉據以評定商標，然比仍係輾轉且違反邏輯之
      推測，不足以為憑，蓋原告為依我國公司法登記且獨立存在之公司，與他公司
      間尚無主從關係之可言，參加人所提示之企業介紹資料並不足以直接、明顯證
      明原告確在申請註冊系爭商標之前即經由他公司而知悉據以評定商標之存在，
      即或該等未經證實其公信力之資料中記載 LYNN'S（TAIWAN）CORPORATION與原
      告地址相同，然LYNN'S（TAIWAN）CORPORATION究非LYNN'S  CORP.OF AMERICA
      ，因此：
      (一)參加人雖以收據影本證明LYNN'S CORP.OF AMERICA曾為 BAZOOKA商品之買受
        人，惟日期均在系爭商標申請日之後，且其與原告唯一有關連者，乃在系爭
        商標申請註冊一年之後，曾有案外人以目錄將二者並列為關係企業，但此等
        證據究發生在系爭商標申請註冊之後，實無從據之追溯且質疑早已註冊在先
        之商標之合法性。
      (二)參加人所提出任何關於其商品進口至台灣之資料中，其日期最早者，乃一九
        八七年（民國七十六年）九月十八日，其時間已在系爭商標申請註冊日之後
        ，其他再無日期更早者，是無論據以評定商標商品係由何人進口至台灣，可
        確知參加人並未就「原告在申請註冊系爭商標之『前』已知悉據以評定商標
        存在」之待證事實舉證，自不得妄加指摘系爭商標係源於「不公平競爭之目
        的」之襲用行為。
      (三)LYNN'S（TAIWAN） CORPORATION既自始未與參加人有貿易上之往來，無從藉
        由商業關係而接觸據以評定商標，則縱使原告之地址與之相同，又如何憑空
        質疑系爭商標註冊之合法性，遑論在參加人所舉之企業資料中，二公司之地
        址並不相同，而原告公司之創立日期亦與實際有出入，是此一印刷品之正確
        性並不高，印製日期復在系爭商標申請註冊之後，被告機關據一真實性堪虞
        且日期在後之資料，評決系爭商標之註冊為無效，確難以令人心服。
  三、至原決定書內若干重要之決定理由顯偏頗之一面倒，未考量實際之市場狀況，
      如率認「外文『BAZOOKA』 設計係參加人自民國七十三年起使用於汽車音響、
      喇叭及揚聲器等商品之商標」所依據者為據以評定商標於美國註冊證上之記載
      ，但未輔以任何佐證資料，無從得知參加人實際使用之情形，又如何引據為決
      定理由？又謂「經其廣泛使用至今已十餘年」，惟系爭商標申請註冊迄參加人
      申請評定時亦已逾十年，何以行政機關對此卻隻字不提？至參加雖「於系爭商
      標申請註冊之前，即銷售其商品至瑞典、加拿大、泰國、百慕達等國家」，但
      各該國距我國甚遠，難謂我國消費者可能知悉，即或其於「一九八七年至一九
      九三年間持續進口據以評定商標商品在台行銷」，但由證據觀之，一九八七年
      乃系爭商標申請註冊當年，而其日期（九月十八日）在系爭商標申請註冊（九
      月十日）之後，是又如何遽斷據以評定商標早於系爭商標申請註冊時即為我國
      人所知悉？原決定機關未據任何有證據力之資料，即斷定「據以評定之『BAZ-
      OOKA』設計圖商標所表彰商品之品質及其信譽，難謂不為相關購買者所知悉」
      ，實屬偏頗之見解，難以維繫，尤其，原告欲與參加人欠缺任何宣傳資料作一
      比對，乃舉證在我國之廣告資料，證明系爭商標已為消贊者所認知，然原處分
      及原決定機關卻主觀推斷中文「先迪利」商標始為原告表彰自己代理揀選行為
      之標章，實歪曲商標使用人之原意，蓋商標法並未禁止兩商標之同時使用，而
      業者於實際市場上基於競爭之必要並吸引消費者之注目，無論強調商品之來源
      或自稱為總代理，目的均在提昇商品品質之信賴度，實則，消費者根據該等廣
      告，其所信賴並資為選購依據者，仍為原告及「BAZOOKA」 商標，是原處分及
      原決定機關就原告之宣傳資料挑毛病，卻於據以評定商標未能提出在我國之宣
      傳資料之情況下，反謂參加人商標已為我國相關購買者所知悉，如是認斷，焉
      能謂之公平、合理？
  四、末按商標圖樣「襲用他人之商標或標章有致公眾誤信之虞者」不得申請註冊，
      固為系爭商標延展註冊時商標法第三十七條第一項第七款之明文，惟此一條款
      之適用，由同法施行細則第三十一條之明示可知，除必有直接而明顯之抄襲行
      為外，尚以足致「公眾誤信之虞」為必要。今查，本案參加人所檢送之資料中
      ，最多為在美國本土之行銷資料，故以之謂其商標之商品已「廣泛行銷」，實
      未免過於誇大，難以令人信服，而由商品銷售發票觀之，不僅據以評定商標並
      無確實之事證足以推斷原告商標之申請註冊條出自「抄襲」，且於市場上，亦
      無宣傳資料足供消費者對之有所認識，反之，系爭商標自申請註冊迄今，已有
      十三年以上之歷史，更早已經原告實際使用於汽車音響商品上，並刊登於「汽
      車購買指南」等月刊上，是我國消費者既已見過原告刊登於媒體之廣告，自可
      清楚認知系爭「火箭砲及圖 BAZOOKA」商標之使用於音響商品，行政機關未見
      參加人投入任何宣傳費用，卻允其坐享其成，鼓勵其藉打擊系爭商標而接收原
      告十三年來辛苦斥資耕耘所建立之市場，實有失行政機關促進工商企業正常發
      展之權責，遑論外文「BAZOOKA 」乃字典尚可查得，代表「火箭砲」之單字，
      任何人皆有可能以之作為商標申請註冊，並非參加人所獨創之文字，消費者從
      不認為此一外文即係某一廠商之代表標誌，而早在民國五十六年（西元一九六
      七年，即據以評定商標於美國獲准註冊之約二十年以前）已有案外人以「保舒
      康BAZOOKA」商標申准註冊，其圖樣上有明顯之「BAZOOKA」字樣，其他尚有註
      冊三二三七一七、三三九五五二、四七七一○二、四八○三四八、四八五四四
      一、四八五四四五、五六三一七一、四七三六九一號可資參照，是以外文「
      BAZOOKA」既為字典尚可查得，代表「火箭砲」之單字，任何人皆有可能以之
      作為商標申請註冊，消費者並不致認其係參加人所獨創之文字，遑論參加人未
      在我國申請註冊商標，反之，原告在我國擁有系爭商標專用權逾十年，今行政
      機關卻以系爭圖樣上有「BAZOOKA 」乙字，即抹滅原告多年來艱辛建立之知名
      度，如何令人甘服，此亦有行政法院八十一年判字五三五號判決意旨可徵。
被告主張：
  按商標圖樣「襲用他人之商標或標章有致公眾誤信之虞者」，不予核准商標專用期
  間之延展註冊，為本件商標延展註冊時商標法第二十五條第二項第一款及第三十七
  條第一項第七款所明定。所謂「襲用他人之商標或標章有致公眾誤信之虞」，係指
  商標本身相同或近似於他人之商標或標章，有使一般消費者誤信其所表彰之商品來
  源或產銷主體而購買之虞而言。又本款之適用應指以不公平競爭之目的，非出於自
  創而抄襲他人已使用之商標或標章申請註冊並有致公眾誤信之虞者；所襲用者不以
  著名商標或標章而使用於同一或類似商品為限，復為同法施行細則第三十一條所明
  定。本件原告固稱系爭商標圖樣上之外文乃字典上可查得之單字，消費者並未認係
  由某一特定廠商在全球專斷使用，且不僅早在民國五十六年，在我國即有業者以之
  作為商標獲准註冊。即使系爭商標亦早在十多年以前即經核准註冊，其間經廣告、
  宣傳及延展註冊，確有長期使用之事實，並為消費者所認知。又參加人所檢送之資
  料中，最多者乃其在美國本土之行銷資料，自不足以謂據以評定商標之商品已達廣
  泛行銷之程度。而由商品銷售發票觀之，處理參加人商品銷售事宜者，為 Lynn's
   Corp. of America並非LYNN'S（TAIWAN）CORPORATION，自難由後者地址與原告同
  一而混為一談。再就參加人商品銷售至台灣之日期觀之，既均在系爭商標創設申請
  註冊日之後，自不足以推斷系爭商標之申請註冊係出自抄襲至明。況由原告所檢送
  汽車購買指南月刊之宣傳使用證據，已足以證明系爭商標為消費者所熟知，則於市
  場上消費者既可清楚分辨產品之來源，系爭商標自無首揭法條之適用云云。惟查外
  文「BAZOOKA」 設計圖係關係人自民國七十三年起使用於汽車音響、喇叭及揚聲器
  等商品之商標，經其廣泛行銷使用至今已十餘年，且於系爭商標申請註冊之前，即
  銷售其商品至瑞典、加拿大、泰國、百慕達等國家，並於一九八七年至一九九三年
  間持續進口據爭商標商品在台行銷，該據爭商標之信譽難謂未為一般商品購買者所
  知悉，凡此有關係人檢送之國外商標註冊證、商業發票、宣誓書、LYNN'S之信函、
  進口發票、目錄及信函等證據資料影本附卷可稽。又由關係人所附附件十之LYNN'S
  GROUP OF COMPANIES支付購買據爭商標商品之信函及附件十二羅列之LYNN'S GROUP
  OF COMPANIES關係企業資料中明列有原告公司名稱及 LYNN'S CORP. OF AMERICA及
  LYNN'S（TAIWAN）CORPORATION，且LYNN'S（TAIWAN）CORPORATION復與原告公司同
  設一址營業，難謂原告未曾知悉或銷售據以評定商標之商品。況查原告所檢送汽車
  購買指南月刊之宣傳使用證據，雖有系爭商標之使用，然其使用方法係將外文「B-
  AZOOKA」設計圖及中文「火箭砲」分別使用，或單獨使用外文「BAZOOKA」 設計圖
  ，且廣告內容復自稱標榜「經過精挑細選」、「總代理」、「產品代理」、「代理
  美國手工生產的擴大器」、「美國原裝進口」等語，並於廣告上有較大字體獨立且
  明顯標示另一中文「先迪利」商標等事實，堪以推定原告此等廣告目的及予消費者
  所得以知悉之客觀印象訊息，原告係外文「BAZOOKA」 設計圖商品之總代理商，中
  文「先迪利」商標始為其表彰自己代理揀選行為之標章，另查外文「BAZOOKA」 雖
  有他商標併存註冊之事實，然該等商標指定使用之商品與據爭商標及系爭商標使用
  之汽車音響、喇叭商品究有不同。從而原告以構圖意匠如出一轍之外文「 BAZOOKA
  」設計圖作為本件系爭註冊第四○○一三三號「火箭砲及圖 BAZOOKA」商標圖樣，
  並指定使用於相同之汽車音響、音響喇叭、電視機、電唱機、收音機、錄音機等商
  品，難謂無以不公平競爭之目的，襲用據爭商標並有致消費者對其產製主體產生混
  同誤信之虞，自有違前揭法條之規定。
參加人主張：
  一、原告註冊號數第四○○一三三號商標雖在台灣獲准註冊已有十年之久，其註冊
      延展之申請，因有違反註冊延展當時之商標法之規定，主管機關不應核准其延
      展。按商標專用期間延展註冊者，如有商標法第三十七條第一項第七款之情形
      者，不予核准，此為商標法第二十五條第二項第一款所明訂。本條款之適用，
      即是將商標註冊延展申請，當成第一次商標註冊申請一般，主管機關於審核時
      仍應依延展時之商標法規定，重新全面審查准許給予該商標註冊之合法性，以
      為准駁之依據。故即使申請延展註冊之商標，雖已實際使用於市場上多年，於
      申請延展時，仍須再重新審查有無商標延展註冊時商標法第三十七條第一項第
      七款之情事。此項見解有台北高等行政法院八十九年度訴字第一六四五號判決
      為佐。據此，原告系爭商標如有延展當時商標法第三十七條第一項第七款規定
      違反之情事，則系爭商標是否已經獲准註冊多年，在所不問。是系爭商標於申
      請註冊延展之時，主管機關（即被告）即應將其視為一全新之商標案件重新審
      查。
  二、原告註冊號數第四○○一三三號商標有襲用參加人「BAZOOKA」 設計圖商標之
      意圖與事實。
    (一)商標圖樣「襲用他人之商標或標章有致公眾誤信之虞者」，不得申請註冊，為
      原告系爭註冊號數第四○○一三三號商標延展註冊時商標法第三十七條第一項
      第七款所明文。而商標法施行細則第三十一條規定前揭商標法第三十七條第一
      項第七款之適用，係指以不公平競爭之目的，非出於自創而抄襲他人已使用之
      商標或標章註冊，有致公眾誤信之虞者，而所抄襲者不以著名商標或標章為限
      。其構成要件有二：（一）是否有「襲用」之情事；（二）是否有「致公眾誤
      信」之虞。是其適用以有「襲用」他人商標之事實，而有致公眾誤信之虞為已
      足。
    (二)參加人於民國七十三年（西元一九八四年）七月二十七日即創設使用其「BAZ-
      OOKA」設計圖商標，並於民國七十四年（西元一九八五年）十一月取得美國註
      冊第二六一九八五號商標註冊證，註冊於音響、音箱等第九類商品上，二者日
      期皆早於原告系爭商標之申請日（即民國七十六年九月十日）。又參加人之商
      標經廣泛行銷使用至今已十餘年，且於原告系爭商標申請註冊前，參加人即銷
      售其商品至瑞典、加拿大、泰國、百慕達等世界各國，並透過Lynn's Corpor-
      ation 於一九八七年至一九九三年間持續進口據以評定商標商品在台行銷，是
      參加人之「BAZOOKA」 設計圖商標與信譽已為一般商品購買者所知悉。今原告
      以構圖意匠與參加人「BAZOOKA」 設計圖商標如出一轍之系爭註冊第四○○一
      三三號「火箭砲及圖 BAZOOKA」商標申請註冊延展，並指定使用於相同之汽車
      音響、音響喇叭、電視機、收音機、錄音機等商品上，其有以不公平競爭為目
      的，襲用參加人創設使用之「BAZOOKA」 設計圖商標之行為，有使一般消費者
      混淆誤認其為參加人或其企業之產品，其已違反商標法第三十七條第一項第七
      款之規定，應不准其註冊延展之核准。
三、原告是否有襲用參加人「BAZOOKA」 設計圖商標之意圖，可由系爭商標構圖意匠
    及原告總公司所印製之 Lynn's Group of Companies企業業務介紹目錄中之陳述
    得到證實。
  (一)原告雖辯稱外文「BAZOOKA 」一字非參加人所獨創，乃字典上可查得代表「火箭
    砲」意思之英文單字，任何人皆有可能以之做為商標申請註冊；然而原告之系爭
    商標圖樣中之「BAZOOKA 」文字圖樣部分並非純文字商標，而係一經過設計之文
    字與圖形緊密結合之商標圖樣，即以兩個五角星星圖樣將外文「BAZOOKA 」一字
    左右嵌合其中，其不論外文「BAZOOKA 」所使用之字體、文字與星星圖樣嵌合方
    式、或星星圖樣佈置之傾斜角度，皆與參加人之「BAZOOKA 」設計圖商標完全相
    同。此種商標圖樣構圖設計上細節之相同，如非早已知悉參加人早於民國七十三
    年（西元一九八四年）七月二十七日即創設使用其「BAZOOKA 」設計圖商標並加
    以「襲用」，實無法有此種巧合。是原告有「襲用」參加人「BAZOOKA 」設計圖
    商標之意圖與事實，已無庸贅言。
  (二)再者，原告是否有襲用參加人「BAZOOKA 」設計圖商標之意圖，亦可由證五號目
    錄中得到證實。查證五號目錄中即直陳 Lynn's (Taiwan) Corporation與先迪利
    有限公司（即原告）為「企業」，且先迪利有限公司（原告）「代理進口」產品
    之一為美國製造之「BAZOOKA」汽車音箱。原告身為進口「BAZOOKA」商標商品之
    代理商是從事代理他人所生產之產品，則原告該如何「創設」其所代理之產品上
    所使用之商標圖樣，實令人費解。是原告乃早已知悉參加人商標，並加以襲用之
    事實實彰彰明甚。雖然，原告辯稱 Lynn's (Taiwan) Corporation與原告為獨立
    存在之公司，該公司與原告無任何主從可言，此印刷品之正確性不高等語，實屬
    欲蓋彌彰之詞。查原告於民國七十六年九月十日系爭商標申請註冊案中所列之公
    司地址為「台北市○○○路○段三四一號三樓之一」，恰與證五號Lynn's Group
    of Companies一欣關係企業目錄中所列之總公司 Lynn's (Taiwan) Corporation
    （中文公司名稱為「一欣股份有限公司」）地址完全相同。此第二巧合，實難令
      人相信二公司真如原告所陳非關係企業，亦無商業上之往來。另原告指本目錄
      末頁右下所註明之「PRINTED IN TAIWAN SEPT. 88 1ST PR.」字樣，可知此目
      錄所印製之時間在系爭商標申請註冊日之後等語，並不足採，蓋該證據係用以
      證明原告確實知悉「BAZOOKA 」設計圖商標為參加人所有（或至少知道該商標
      為他人所有），其以構圖意匠如出一轍之系爭商標申請註冊，於專用期滿後並
      申請註冊延展，其有以不公平競爭之目的，非出於自創而抄襲他人已使用之商
      標或標章申請註冊之意圖與行為，實已為原告自認。即便該證據之印製日期較
      系爭商標申請日為晚，然該證據仍明白揭示原告確知上開事實，而有襲用他人
      商標之意圖。
四、又依經濟部智慧財產局（原名為中央標準局）所出版之商標註冊申請及審查要旨
    中，有關「襲用」所引之例示中，指「曾為他人 (註冊) 商標商品之進口商或代
    理商，未獲允許而以該商標申請註冊者」即有商標法第三十七條第一項第七款之
    適用。今原告自稱為參加人「BAZOOKA 」商標商品之代理商，然其從未獲參加人
    允許即以系爭商標申請註冊，其有商標法第三十七條第一項第七款規定之違反，
    至為明確。
   理  由
一、按商標圖樣「襲用他人之商標或標章有致公眾誤信之虞者」，不予核准商標專用
    期間之延展註冊，為本件商標延展註冊時商標法第二十五條第二項第一款及第三
    十七條第一項第七款所明定。該款之適用，指以不公平競爭之目的，非出於自創
    而抄襲他人已使用之商標或標章申請註冊並有致公眾誤信之虞者，復為同法施行
    細則第三十一條前段所規定。又所謂有致公眾誤信之虞，係指商標本身有使人誤
    認其所表彰之商品性質、品質、產地或其為他人生產、製造、加工、揀選、批售
    、經紀而購買之虞而言，並不以被襲用之商標已在我國註冊為限。
二、本件原告於民國（以下同）七十六年九月十日以「火箭砲及圖 BAZOOKA」商標，
    指定使用於當時商標法施行細則第二十四條第八十六類之汽車音響、音響喇叭、
    電視機、收音機、錄音機、無線電機器材、通訊器材等商品，向被告（八十八年
    一月二十六日改制前為中央標準局）申請註冊，經被告准列為註冊第四○○一三
    三號商標，並於八十七年五月一日獲准延展註冊。嗣第三人即參加人美商南方錄
    聲服務公司以該註冊商標之延展註冊有違延展註冊時商標法第三十七條第一項第
    七款之規定，對之申請評定。經被告審查，以八十八年八月二十四日中台評字第
    八八○○○四號商標評定書為申請不成立之處分。參加人不服，訴經經濟部以八
    十九年一月十一日經（八九）訴字第八九○八五二二八號訴願決定書撤銷原處分
    後，被告重為審查，乃以八十九年七月十九日中台評字第八九○○五一商標號評
    定書為申請成立之處分，經核並無不合。原告不服，起訴主張如事實欄所述。
三、本件之爭點在於系爭商標是否有違延展註冊時商標法三十七條第一項第七款之規
    定？
  (一)經查，據以評定商標「BAZOOKA 」設計圖係參加人自民國七十三年起使用於汽車
    音響、喇叭及揚聲器等商品之商標，有美國商標註冊證所載最早商業使用日期附
    原處分卷可稽，經其廣泛行銷使用至今已逾十餘年，且於系爭商標申請註冊前，
    即銷售其商品至瑞典、加拿大、百慕達等國家，並透過LYNN'S CORPORATION於西
    元一九八七年至一九九三年持續進口據以評定商標商品在台行銷，是該據以評定
    商標之信譽難謂未為一般汽車音響業者所知悉，此亦有原告檢送之國外商標註冊
    證、商業發票、宣誓書、LYNN'S之信函、進口發票、目錄及信函等證據資料影本
    附原處分卷可考；再查參加人所檢送之LYYN'S CORPORATION之目錄，該公司營業
    地址與原告於民國七十六年九月十日系爭商標申請註冊案中所列之公司地址同為
    「台北市○○○路○段三四一號三樓之一」，且於其介紹之關係企業資料中，並
    有羅列註冊人名稱暨載明註冊人進口之產品包括「BAZOOKA/CAR SPEAKER （MADE
    IN U.S.A）」，是原告與LYNN'S CORPORATION縱非關係企業，亦應由業務關係而
    知悉據以評定商標，是以原告無正當事由，以構圖意匠如出一轍之外文「BAZOO-
    KA」設計圖作為作為系爭商標圖樣申請註冊，又未能說明其如何自創，難謂無以
    不公平競爭之目的，非出於自創而抄襲據以評定商標。
  (二)原告起訴論旨無非以：1.原告與 LYNN'S（TAIWAN）CORPORATION既自始未與參加
    人有貿易上之往來，無從藉由商業關係而接觸據以評定商標，則縱使原告之地址
    與之相同，又如何憑空質疑系爭商標註冊之合法性，遑論在參加人所舉之企業資
    料中，二公司之地址並不相同，而原告公司之創立日期亦與實際有出入，是此一
    印刷品之正確性並不高，又參加人所舉之企業資料目錄影本，觀其末頁右下所註
    明之「PRINTED IN TAIWAN SEPT.88 1ST PR.」 字樣可知，此一刊物係於一九八
    八年（即民國七十七年）九月一日所印製，其時間顯然在系爭商標申請註冊日之
    約一年以後，則以事後印刷之資料，如何遽斷一年前即已申請註冊之商標係出自
    抄襲而有違法情事。2.依參加人於評定程序所檢附之證據觀之，據以評定商標商
    品銷售至我國之日期為西元一九八七年九月十八日，在系爭商標申請註冊（九月
    十日）之後，如何遽斷據以評定商標早於系爭商標申請註冊時即為我國人所知悉
    。3.系爭商標自申請註冊迄今，已有十三年以上之歷史，更早已經原告實際使用
    於汽車音響商品上，並刊登於「汽車購買指南」等月刊上，是我國消費者既已見
    過原告刊登於媒體之廣告，自可清楚認知系爭「火箭砲及圖 BAZOOKA」商標之使
    用於音響商品，足徵原告已建立品牌及銷售市場，難謂有使消費者混同誤認之虞
    （行政法院八十一年判字五三五號判決參照）。4.外文「BAZOOKA 」乃字典尚可
    查得，代表「火箭砲」之單字，任何人皆有可能以之作為商標申請註冊，並非參
    加人所獨創，已有併存註冊之事實云云為辯。
  (三)惟衡諸經驗法則，茍 LYNN'S  CORPORATION與原告並無關係企業或業務往來，何
    以將LYNN'S  CORPORATIO將其列入相關公司介紹之文件？又何以原告於民國七十
    六年九月十日申請註冊時其地址與 LYNN'S  CORPORATION相同？且系爭商標圖樣
    中之「BAZOOKA」 文字圖樣部分並非純文字商標，而係一經過設計之文字與圖形
    緊密結合之商標圖樣，即以兩個五角星星圖樣將外文「BAZOOKA」 一字左右嵌合
    其中，其不論外文「BAZOOKA」 所使用之字體、文字與星星圖樣嵌合方式、或星
    星圖樣佈置之傾斜角度，皆與參加人之「BAZOOKA」 設計圖商標完全相同，此種
    商標圖樣構圖設計上細節之相同，絕無可能係偶然，足證原告係襲用參加人之據
    以評定商標。又原告主張據以評定商標商品銷售至我國之日期為西元一九八七年
    九月十八日，在系爭商標申請註冊後一節，經查於西元一九八七年六月時，參加
    人即有進口商品至台灣之事實，有一欣關係企業（ Lynn's Group of Companies
    ）同年六月十九日之信函可證（見參加人證八），早於系爭商標申請日（同年九
    月十日）。另原告雖主張汽車購買指南上有系爭商標之使用，然揆其使用方法係
    將外文「BAZOOKA」設計圖及中文「火箭砲」分別使用，或將外文「BAZOOKA」設
    計圖與其他國外產品商標並列，且廣告內容於系爭商標申請後，仍自稱標榜「經
    過精挑細選」、「總代理」、「產品代理」、「代理美國手工生產的擴大器」、
    「美國原裝進口」等語，而非稱系爭商標商品為該公司所自行生產，即僅為外國
    「BAZOOKA」 商標產品之台灣代理商，益足證該商標並非原告所自創，而係襲用
    他人商標。末查外文「BAZOOKA」 雖有他商標併存註冊之事實，然該等商標指定
    使用之商品與據爭商標及系爭商標使用之汽車音響、喇叭商品究有不同，是原告
    以構圖意匠如出一轍之外文「BAZOOKA」 設計圖作為本件系爭註冊第四○○一三
    三號「火箭砲及圖 BAZOOKA」商標圖樣，並指定使用於相同之汽車音響、音響喇
    叭、電視機、電唱機、收音機、錄音機等商品，顯係攀附參加人商標之信譽，以
    達不公平競爭之目的，襲用據爭商標並有致消費者對其產製主體產生混同誤信之
    虞，自有違首揭法條之規定，原告所訴核不足採。
四、從而，原處分洵無違誤，訴願決定，予以維持，亦無不合，原告起訴意旨，難謂
    為有理由，應予駁回。
據上論結，本件原告之訴為無理由，爰依行政訴訟法第九十八條第三項前段，判決如
主文。
中    華    民    國      九十      年    十一        月    二十八      日
                            臺 北 高 等 行 政 法 院  第四庭
                                           審 判 長  法  官  張瓊文
                                                     法  官  劉介中
                                                     法  官  黃清光
右為正本係照原本作成。
如不服本判決，應於送達後二十日內，向本院提出上訴狀並表明上訴理由，如於本判
決宣示後送達前提起上訴者，應於判決送達後二十日內補提上訴理由書（須按他造人
數附繕本）。
中    華    民    國      九十      年    十一        月      三十      日
                                                     書記官  楊子鋒


司法院資訊處製作；財團法人民間司法改革基金會備份。
